臺灣板橋地方法院刑事判決　　　　　　 100年度智易字第26號
公　訴　人　臺灣板橋地方法院檢察署檢察官
被　　　告　謝文雯
上列被告因違反著作權法案件，經檢察官提起公訴（100 年度偵
字第10562 號），本院訊問被告後，被告為有罪之陳述，由本院
裁定改依簡式審判程序，判決如下：
    主  文                                              
謝文雯犯著作權法第九十一條之一第三項前段之散布侵害著作財
產權之光碟罪，處有期徒刑陸月，如易科罰金，以新臺幣壹仟元
折算壹日。扣案之如附表所示之各該盜版電影光碟、廣告傳單貳
佰拾貳張、未扣案之SIM 卡（門號0000000000號）壹片均沒收
。
    事  實
一、謝文雯前因犯以下各罪，均經判處有期徒刑確定，並經執行
    完畢（於本案不構成累犯之前科）：
  (一)前因於民國99年2 月21日犯著作權法第九十一條之一第三項
    前段之散布侵害著作財產權之光碟罪，經臺灣新竹地方法院
    以該院99年度審易字第12號刑事判決判處有期徒刑六月，如
    易科罰金，以新臺幣一仟元折算一日，於100 年3 月23日確
    定。
  (二)復因於99年3 月6 日犯販賣猥褻物（光碟）罪，經臺灣桃園
    地方法院以該院99年度壢簡字第952 號刑事簡易判決判處有
    期徒刑二月，如易科罰金，以新臺幣一仟元折算一日，於99
    年6 月28日確定。
  (三)上開二罪，經臺灣新竹地方法院以該院100 年度聲字第856
    號裁定定其應執行刑為有期徒刑七月，如易科罰金，以新臺
    幣一仟元折算一日，於100 年9 月20日執行完畢。
二、謝文雯為單親家庭，且因母親年邁、兄長罹患精神病亦須由
    其扶養，經濟貧困，雖前已因販賣盜版光碟而遭判決確定，
    惟為能多賺取金錢，仍基於將非法重製之電影光碟（下稱盜
    版電影光碟）提供公眾交易之散布侵害著作財產權光碟之犯
    意，於99年3 月26日在其經營之位在新北市三重區重新橋下
    之跳蚤市場之第790 號攤位陳列如附表備註欄所示之販售盜
    版電影光碟廣告傳單，待持有該傳單之買家依傳單所載電話
    向其訂購盜版電影光碟並約定交貨時地後，即向上游來源購
    得該等盜版電影光碟，再於約定交貨時地，將該等盜版電影
    光碟交付買家並取款之方式，散佈販售盜版電影光碟，惟於
    同日為臺北市政府警察局松山分局東社派出所員警於重新橋
    下跳蚤市場發覺該廣告傳單，員警即於同年月29日佯為買家
    撥打該傳單上電話，以每片新臺幣（下同）50元價格，向謝
    文雯訂購如附表所示之盜版電影光碟，並約定於同年4 月2
    日在其上開攤位處交貨後，即於同年4 月1 日先在新北市板
    橋區○○○路夜市內向其上游取得附表所示之盜版電影光碟
    後，於同年月2 日於其攤位等待交貨取款，而於同日近午時
    許，由喬裝員警在該攤位當場查獲謝文雯，並扣得附表所示
    之盜版電影光碟、如附表備註欄所示之廣告傳單共232 張。
三、案經華映娛樂股份有限公司、得利影視股份有限公司告訴臺
    北市政府警察局松山分局報告臺灣板橋地方法院檢察署檢察
    官偵查起訴。
    理  由                                              
一、本案被告謝文雯所犯係死刑、無期徒刑或最輕本刑為三年以
    上有期徒刑以外之罪，於本院審判程序進行中，被告先就被
    訴事實為有罪之陳述，經本院告知簡式審判程序之旨，並聽
    取公訴人、被告之意見後，由本院裁定依刑事訴訟法第273
    條之1 第1 項之規定，進行簡式審判程序。
二、上開犯罪事實，業據被告謝文雯於偵訊及本院審理中坦承不
    諱，並有員警與其訂購盜版電影光碟之錄音譯文在卷可佐，
    另有附表所示之盜版電影光碟、廣告傳單查扣在案，而附表
    所示之各該電影分屬各該片商之著作財產權之事實，亦有各
    該電影之專屬授權證明書、影片發行授權合約書、錄影節目
    審查合格證明書在卷可查，是被告上開具任意性之自白，核
    係與事實相符，堪以採信。經查：
  (一)按「本法用詞，定義如下：一、…。十二、散布：指不問有
    償或無償，將著作之原件或重製物提供公眾交易或流通。十
    三、…。」，著作權法第3 條第1 項第12款有明文規定。查
    以，本案被告雖未於其攤位上將盜版電影光碟實物陳列供販
    賣，惟其既以由發送廣告傳單傳遞其可提供盜版電影光碟為
    交易之訊息，透過該廣告傳單所示之電話訂購方式，販賣盜
    版電影光碟，是其所為，仍屬將著作之重製物提供公眾交易
    之行為，自屬散布行為。
  (二)又本案雖係由員警依被告散發之廣告傳單，實施「誘捕偵查
    」查獲，而屬販賣未遂（最高法院98年度台上字第4326號判
    決要旨參照），惟依著作權法上開條文所示之「散布」之立
    法定義，行為人如將著作之重製物提供公眾交易，即構成散
    布行為，是本案被告既已有將本案各該盜版電影光碟提供公
    眾交易之行為，自屬將各該盜版遊戲光碟提供公眾交易，而
    構成散布行為。
  (三)綜上事證，本案事證明確，被告犯行洵堪認定，應予依法論
    科。
三、本案被告謝文雯有事實欄二所示之該犯罪行為，已如前證，
    茲就其犯行，論其罪刑如下：
  (一)被告明知附表所示之各該盜版電影光碟係屬侵害著作財產權
    之非法重製光碟，竟仍意圖販賣，將各該盜版電影光碟提供
    公眾交易而販賣散布，核其所為，係犯著作權法第91條之1
    第3 項之散布侵害著作財產權之光碟罪。
  (二)被告以一散布行為同時散布數侵害著作財產權之光碟，而觸
    犯著作權法之罪，為想像競合犯，依刑法第55條規定，論以
    一罪。
  (三)起訴書雖以被告於起訴時事實欄一、(二)所示之罪刑已經執行
    易科罰金完畢為由，認被告本案犯行係構成累犯，惟該罪既
    與同欄(一)所示之罪為屬應定應執行刑之數罪，自難以該罪經
    執行易科罰金即認執行完畢。而依卷內所示之臺灣高等法院
    被告前案紀錄表所示之執行紀錄，該二罪後既係由臺灣新竹
    地方法院裁定定其應執行刑，而於100 年9 月20日執行完畢
    ，是該二罪於本案不構成累犯之前科，起訴書請求論以累犯
    ，容有誤解。
  (四)另被告雖辯稱其有供出其盜版電影光碟來源，請求依著作權
    法第91條之1 第4 項予以減輕，惟依本院向其供述之警察機
    關查詢，被告向警檢舉之案件，查係非法雇用外籍勞工案件
    ，與其本案著作權法案件無涉，自難予以減輕，附此敘明。
  (五)爰審酌被告前已經因相同犯行，經判處有罪確定，又在為非
    法散布之行為，欠缺保護智慧財產權之觀念，並嚴重影響著
    作權人及商標權人之商譽及收益，且減損我國保護智慧財產
    權之國際形象，茲斟酌被告其犯罪動機係因困於其家境經濟
    負擔所致、兼衡其犯罪之目的、手段、本案販賣盜版電影光
    碟之數量，犯罪所欲獲取利益，及犯後坦承犯行表示悔悟等
    一切情狀，爰量處如主文所示之刑，並諭知如易科罰金之折
    算標準，以示懲儆。
  (六)扣案如附表所示之各該盜版電影光碟、廣告傳單、以及未扣
    案之被告持用並刊載於該廣告傳單之SIM 卡門號0000000000
    號，係供被告犯著作權法第91條之1 第3 項所用之物，且依
    同法第98條但書規定屬絕對義務沒收之物（參見最高法院89
    年度台上字第5605號判決要旨；本條項92年7 月9 日修正立
    法理由），爰依法宣告沒收之。
四、退併辦部分（臺灣桃園地方法院檢察署100 年度偵字第1835
    6 號檢察官移送併辦意旨書）：
  (一)併辦意旨書以：「謝文雯明知如附件所示之影音DVD 光碟片
    均係侵害有著作財產權人之著作財產權重製物，竟仍基於散
    布之犯意，先於不詳時間前往新北市板橋區○○○路夜市內
    ，以每片DVD 光碟新臺幣（下同）30元之價格，向真實姓名
    年籍均不詳之成年人，購入如附表所示之盜版影音光碟，並
    意圖散布而持有之，嗣為警於100 年5 月24日下午5 時17分
    許，持搜索票前往桃園縣中壢市○○路324 巷126 號謝文雯
    住處，扣得其持有之盜版光碟片共76片、廣告傳單共計4800
    張、估價單6 本、光碟目錄16本等物。」之事實，認被告持
    有查獲之扣押盜版影音光碟，為本案散布之前階段行為，與
    本案屬事實上一罪關係，請求將該件併辦於本案。
  (二)查以，依移送併辦案卷所附之扣案光碟目錄（同卷第94頁）
    ，該案查扣之光碟係43種影片、共76片，其中14種、共28片
    無法撥放，且該等影片除未有本案所販賣之影片外，亦有疑
    似其前犯販賣猥褻物罪之猥褻光碟在內，而本案起訴事實，
    係就被告販賣附表所示之該等盜版電影光碟為起訴，是移送
    併辦案卷之查獲光碟，客觀上顯難已認為移送併辦意旨書所
    載之為本案本案散布行為之前階段行為；此外，被告於該移
    送併辦案件中，雖於警詢、偵訊均承認其確有本案起訴之散
    布侵害著作財產權之犯行，惟就移送併辦案查獲之該等盜版
    光碟，除於警詢中辯稱查扣之盜版光碟係在其住處之資源回
    收堆中查扣，係其交由其母親供作資源回收之丟棄物等語外
    ，復於偵訊中辯稱該等光碟有部分係買入供己觀看、有部分
    係無法讀取、有部分係買來要供轉售用，惟因時間久遠，其
    現已無法辨識哪一部分光碟係屬何種情形等語（參見該卷第
    81頁，100 年7 月21日被告偵訊筆錄），而證人即於員警前
    往上開被告住處執行搜索時之該住處在場人（被告當日未在
    住處）即被告母親郭麗華於偵訊中證稱查獲扣案物係被告於
    執行搜索前約二日帶回該住處要伊拿作資源回收處理廢物等
    語，是被告就該移送併辦案件所示之扣案光碟，是否確已構
    成著作權法之犯行，亦非無疑義。
  (三)依上開說明，移送併辦事實，除難認與本案起訴事實有前、
    後階段行為之事實上關係外，該移送併辦事實是否確已構成
    犯罪，亦非無疑義，是難於本案併予審判，自應退回併辦。
據上論斷，應依刑事訴訟法第273 條之1 第1 項、第299 條第1
項前段，著作權法第91條之1 第3 項、第98條，刑法第11條前段
、第55條、第41條第1 項前段，判決如主文。
本案經檢察官王家春到庭執行職務。
中    華    民    國   100    年    11    月    11    日
                  刑事第三庭  法  官  陳世旻
┌───────────────────────────────────────────┐
│附表：                                                                                │
├──┬───────┬──────┬──────┬──┬──┬────────────┤
│編號│中文片名      │電影上映日  │影片發行日  │種類│片數│著作財產權人（發行人）  │
├──┼───────┼──────┼──────┼──┼──┼────────────┤
│ 一 │葉問1         │0000-00-00  │0000-00-00  │DVD │ 一 │華映娛樂股份有限公司    │
├──┼───────┼──────┼──────┼──┼──┼────────────┤
│ 二 │葉問前傳      │0000-00-00  │無          │DVD │ 一 │同上                    │
├──┼───────┼──────┼──────┼──┼──┼────────────┤
│ 三 │葉問2         │0000-00-00  │0000-00-00  │DVD │ 一 │昇龍數位科技股份有限公司│
├──┼───────┼──────┼──────┼──┼──┼────────────┤
│ 四 │全面啟動      │0000-00-00  │2010-12     │DVD │ 一 │得利影視股份有限公司    │
├──┼───────┼──────┼──────┼──┼──┼────────────┤
│ 五 │煞不住        │0000-00-00  │0000-00-00  │DVD │ 一 │同上                    │
├──┼───────┼──────┼──────┼──┼──┼────────────┤
│ 六 │命中注定多個你│0000-00-00  │0000-00-00  │DVD │ 一 │同上                    │
├──┼───────┼──────┼──────┼──┼──┼────────────┤
│ 七 │色遇          │0000-00-00  │0000-00-00  │DVD │ 一 │同上（惟非專屬授權）    │
├──┼─┬─────┴──────┴──────┴──┴──┴────────────┤
│    │附│(一)上開電影上映日及影片發行日，均為臺灣地區之上映及發片日。                  │
│    │註│(二)上開盜版電影光碟外觀，均為市售空白光碟片而以簽字筆於光碟正面寫上片名。    │
├──┼─┴──────────────────────────────────────┤
│備註│扣案之被告陳列散發之廣告傳單（共232張）                                         │
│    ├────────────────────────────────────────┤
│    │【廣告傳單內容】                                                                │
│    │「台灣正版DVD ，一片50元，請上網搜尋：藝正. 百視達把片名抄下來，再來電訂購，訂購│
│    │金額滿600元，免運費。訂購專線：小魚0000000000」                                 │
└──┴────────────────────────────────────────┘
以上正本證明與原本無異
如不服本判決應於送達後10日內向本院提出上訴狀
                              書記官  梁福建
中    華    民    國   100    年    11    月    14    日
附錄：本案論罪科刑法條全文
著作權法 (民國 99 年 02 月 10 日修正）
第   91- 1 條  
擅自以移轉所有權之方法散布著作原件或其重製物而侵害他人之
著作財產權者，處三年以下有期徒刑、拘役，或科或併科新臺幣
五十萬元以下罰金。
明知係侵害著作財產權之重製物而散布或意圖散布而公開陳列或
持有者，處三年以下有期徒刑，得併科新臺幣七萬元以上七十五
萬元以下罰金。
犯前項之罪，其重製物為光碟者，處六月以上三年以下有期徒刑
，得併科新臺幣二十萬元以上二百萬元以下罰金。但違反第八十
七條第四款規定輸入之光碟，不在此限。
犯前二項之罪，經供出其物品來源，因而破獲者，得減輕其刑。

第   98    條 
犯第九十一條至第九十三條、第九十五條至第九十六條之一之罪
，供犯罪所用或因犯罪所得之物，得沒收之。但犯第九十一條第
三項及第九十一條之一第三項之罪者，其得沒收之物，不以屬於
犯人者為限。